臺灣宜蘭地方法院小額民事判決  
111年度羅小字第41號
原      告  南山產物保險股份有限公司

法定代理人  王英君  
訴訟代理人  鍾政曄  
            徐博鈞  
被      告  藍子鈞  
上列當事人間侵權行為損害賠償事件，本院於中華民國111年3月
15日言詞辯論終結，判決如下︰
    主  文
一、被告應給付原告新臺幣（下同）2萬473元，及自民國（下同
    ）110年11月20日起至清償日止，按週年利率百分之5計算之
    利息。
二、原告其餘之訴駁回。
三、訴訟費用1,000元由被告負擔百分之38即380元，餘由原告負
    擔。
四、本判決第1項得假執行。
　  理由要領
一、原告主張事故經過及車輛受損之事實，業據提出道路交通事
    故當事人登記聯單、捷信汽車股份有限公司宜蘭廠估價單及
    發票為憑，並經本院向宜蘭縣政府警察局羅東分局調閱本件
    車禍相關資料核閱無訛，此有上述羅東分局110年10月25日
    警羅交字第1100028732號函及附件可證，而被告經合法通知
    未到庭爭執，亦未提出書狀為任何聲明或陳述，本院依調查
    證據之結果，可信為真實。
二、按不法毀損他人之物者，被害人得請求賠償其物因毀損所減
    少之價額，民法第196條定有明文；而依民法第196條請求賠
    償物被毀損所減少之價額，得以修復費用為估定之標準，但
    以必要者為限（例如：修理材料以新品換舊品，應予折舊）
    ，此有最高法院77年度第9次民事庭會議決議可資參照。查
    原告主張其承保車牌號碼0000-00號自用小客車（下稱系爭
    車輛）修理費用共5萬2,602元（包含工資費用11,215元、烤
    漆費用15,437元、零件費用25,950元）等情，業據提出估價
    單為憑（見本院卷第12頁至第15頁）。其中工資費用1萬1,2
    15元及烤漆費用1萬5,437元，無折舊問題。而系爭車輛有關
    零件部分之修復，既以新零件更換被損害之舊零件，則在計
    算損害賠償額時，自應將零件折舊部分予以扣除，始屬必要
    修復費用。是本院參酌行政院所頒固定資產耐用年數表及固
    定資產折舊率之規定，「非運輸業用客車、貨車」之耐用年
    數為5年，依定率遞減法每年折舊1,000分之369，且其最後1
    年之折舊額，加歷年折舊累計額，其總和不得超過該資產成
    本原額之10分之9。另依營利事業所得稅查核準則第95條第6
    項規定「固定資產提列折舊採用定率遞減法者，以1年為計
    算單位，其使用期間未滿1年者，按實際使用之月數相當於
    全年之比例計算之，不滿1月者，以1月計」。又行政院所頒
    「固定資產耐用年數表」、「固定資產折舊率表」雖係為課
    稅之用，但在折舊計算，尚非不得引為計算之客觀依據。是
    據此計算，系爭車輛自出廠日99年（西元2010年）2月（見
    本院卷第10頁行車執照），迄本件事故發生時即109年2月12
    日，已使用10年1月，則零件扣除折舊後之修復費用為2,595
    元（詳如附表計算式）。是系爭車輛必要回復原狀費用應為
    2萬9,247元（即11,215元＋15,437元＋2,595元）。
三、復按損害之發生或擴大，被害人與有過失者，法院得減輕賠
    償金額，或免除之。重大之損害原因，為債務人所不及知，
    而被害人不預促其注意或怠於避免或減少損害者，為與有過
    失。前2項之規定，於被害人之代理人或使用人與有過失者
    ，準用之，民法第217條定有明文。此項規定之目的，在謀
    求加害人與被害人間之公平，故在裁判上法院得以職權減輕
    或免除之（最高法院85年台上字第1756號判例意旨參照）。
    準此，民法第217條第1項規定之責任減輕或免除，非為抗辯
    ，而為請求權一部或全部之消滅，故於民法第217條規定之
    要件具備時，法院得不待當事人之主張，逕以職權減輕賠償
    金額或免除之。且於原告因代位被代位人之權利而向被告求
    償時，亦應承繼被代位人之過失，而有該條之適用。又汽車
    停車時，顯有妨礙其他人、車通行處所，不得停車。道路交
    通安全規則第112條第1項第9款有明文規定。查上述事故警
    方處理時，系爭車輛駕駛人李立聖雖供稱「當時我並沒有駕
    車，我是停放在路邊被對方撞到的」等語，但觀系爭車輛停
    放位置有逾半車身占用道路，顯已影響於該車道行車之被告
    車輛，此有前述道路交通事故談話記錄表、道路交通事故現
    場圖、照片可查（見本院卷第24頁至第34頁），是就系爭事
    故被告雖有未注意車前狀態之過失，但系爭車輛駕駛人亦有
    停車有礙他車通行之過失情事，是系爭車輛駕駛人就系爭事
    故發生亦與有過失，本院綜觀上開情節，認被告應負過失比
    例為70%，系爭車輛駕駛人則應負30%之過失。故依前揭之規
    定，原告即應承擔系爭車輛駕駛人之過失責任，據此被告及
    原告前述過失比例計算，被告應賠償原告2萬473元（計算式
    ：29,247元×70%＝20,473元，元以下四捨五入）。
中　　華　　民　　國　　111 　年　　3 　　月　　29　　日
                    羅東簡易庭　法　官　蔡仁昭
以上正本證明與原本無異。
如不服本判決，應於送達後20日內，以判決違背法令為理由，向
本院提出上訴狀並表明上訴理由（上訴理由應表明：(一)原判決
所違背之法令及其具體內容；(二)依訴訟資料可認為原判決有違
背法令之具體事實），如於本判決宣示後送達前提起上訴者，應
於判決送達後20日內補提上訴理由書（須附繕本）。
如委任律師提起上訴者，應一併繳納上訴審裁判費。 
中　　華　　民　　國　　111 　年　　3 　　月　　29　　日
                                書記官　劉婉玉
附表：
折舊時間           金額
第1年折舊值        25,950×0.369=9,576
第1年折舊後價值    25,950-9,576=16,374
第2年折舊值        16,374×0.369=6,042
第2年折舊後價值    16,374-6,042=10,332
第3年折舊值        10,332×0.369=3,813
第3年折舊後價值    10,332-3,813=6,519
第4年折舊值        6,519×0.369=2,406
第4年折舊後價值    6,519-2,406=4,113
第5年折舊值        4,113×0.369=1,518
第5年折舊後價值    4,113-1,518=2,595

 計  算  書 
 項        目             金   額（新臺幣）       備註
 第一審裁判費                  1,000元
 合        計                  1,000元

附錄：
一、民事訴訟法第436條之18第1項：
    （小額訴訟程序）判決書得僅記載主文，就當事人有爭執事
    項，於必要時得加記理由要領。
二、民事訴訟法第436條之24第2項：
    對於小額程序之第一審裁判上訴或抗告，非以其違背法令為
    理由，不得為之。
三、民事訴訟法第436條之25：
    上訴狀內應記載上訴理由，表明下列各款事項：
    (一)原判決所違背之法令及其具體內容。
    (二)依訴訟資料可認為原判決有違背法令之具體事實。